【裁判字號】    90,訴,164
【裁判日期】    900716
【裁判案由】    廢棄物清理法
【裁判全文】
臺灣宜蘭地方法院刑事判決                            九十年度訴字第一六四號
    公  訴  人  臺灣宜蘭地方法院檢察署檢察官
    被      告  甲○○
右列被告因違反廢棄物清理法案件，經檢察官聲請簡易判決處刑（八十九年度偵字第
二九八六號），本院宜蘭簡易庭認不宜以簡易判決為之，移送前來，本院依通常程序
判決如左：
    主  文
甲○○共同未依廢棄物清理法第二十條規定，領有廢棄物清除、處理許可證或核備文
件，從事廢棄物清除，處有期徒刑陸月，如易罰金以參佰元折算壹日。緩刑貳年。
    事  實
一、甲○○為靠行於全盟交通有限公司之司機，明知其未依法向主管機關申領廢棄物
    清除、處理之許可證或核備文件，於民國八十九年十月五日，駕駛車號ＡＮ－七
    二二號營業用大貨車，行經台北縣新店市○○路某工地，受與之有犯意聯絡之不
    詳姓名年籍之人所委託，以新台幣（下同）六千元之代價，自該工地載運磚角、
    木材、水泥、塑膠袋等一般建築廢棄物，欲載運傾倒在宜蘭縣三星鄉某處，以清
    除所載運之廢棄物，嗣於同日晚間七時五十分許，在宜蘭縣北宜路口路檢點為警
    查獲。
二、案經宜蘭縣政府移送台灣宜蘭地方法院檢察署檢察官聲請簡易判決處刑。
    理  由
一、訊之被告甲○○矢口否認有何違反廢棄物清理法之犯行，辯稱，伊所載運之物屬
    水泥、磚角並非廢棄物，且伊只是運輸也非清除、處理云云。惟查，被告甲○○
    所載運之物品，為拆除建築物後之磚角、木材、水泥、塑膠袋等物，有查獲之警
    員（宜蘭縣礁溪分局警備隊長）柯志叡於偵查中供證明確，並有照片二紙附於偵
    查卷中可參。按「清除」包括廢棄物之收集、運輸行為。又按廢棄物清理法第二
    條之規定：「廢棄物」可分為「一般廢棄物」及「事業廢棄物」二種，而「建築
    廢棄物」係指營建或拆除建築物或其他工程所產生之廢棄物，事業廢棄物貯存清
    除處理方法及設施標準第二條第二點及第六點分別定有明文，依前揭規定，核被
    告所載運之物品應屬「清除一般事業廢棄物」之行為無訛。足認被告甲○○前揭
    辯稱並非廢棄物，且非屬清除行為，尚不足採。事證明確，被告犯行堪予認定。
二、按公、民營廢棄物清除、處理機構經營廢棄物之貯存、清除、或處理業務，應列
    明專業技術人員與貯存、清除、處理之工具、方法、設備及場所，向地方主管機
    關申請核發許可證，廢棄物清理法第二十條定有明文，其違反之自然人或法人，
    如未以公民營機構之經營型態，向地方主管機關申請核發許可證，即擅自從事廢
    棄物之貯存、清除或處理等行為，自應依同法第二十二條第二項第四款規定處罰
    之（最高法院八十九年台上第四八一四號判決參照之）。核被告甲○○所為，係
    犯違反廢棄物清理法第二十條規定，觸犯同法第二十二條第二項第四款之未依規
    定領有廢棄物清除、處理許可或核發文件，從事廢棄物清除罪。右揭犯行，被告
    與不詳姓名年籍綽號之人間有犯意聯絡，行為分擔，均為共同正犯。又本件被告
    僅有一次載運之行為，且所得利益僅六千元，業據被告供明在卷，倘科以法定最
    低度之刑，猶嫌過重，衡其犯罪情狀，如科以一年以上有期徒刑在客觀上足以引
    起一般同情，爰依刑法第五十九條予減輕其刑。爰審酌被告之品行、犯罪動機、
    所載運之廢棄物非立即對自然環境與人體健康造成危害、次數僅有一次、所得利
    益為六千元、及其犯後態度等一切情狀，量處被告有期徒刑六月。按中華民國九
    十年一月四日修正，同年月十日經總統公布施行之刑法第四十一條第一項規定：
    「犯最重本刑為五年以下有期徒刑以下之刑之罪，而受六個月以下有期徒刑或拘
    役之宣告，因身體、教育、職業、家庭之關係或其他正當事由，執行顯有困難者
    ，得以一元以上三元以下折算一日，易科罰金。」被告於行為後，其適用法律已
    有變更，比較該條文修正前後之規定，以新法有利於被告，依刑法第二條第一項
    前段規定，適用裁判時之法律即修正後之刑法第四十一條第一項之規定，故並依
    刑法第二條第一項前段、修正後刑法第四十一條第一項諭知易科罰金之折算標準
    。末以，被告於八十年間雖曾受有期徒刑以上刑之執行完畢，惟五年以內未曾受
    有期徒刑以上刑之宣告，有被告之台灣高等法院被告全國前案紀錄表一紙在卷可
    稽，因一時失慮，致罹刑典，經此刑之宣告後，應知警惕而無再犯之虞，本院因
    認暫不執行其刑為當，予以宣告緩刑二年，用啟自新。
據上論斷，應依刑事訴訟法第四百五十二條、第二百九十九條第一項前段，廢棄物清
理法第二十二條第二項第四款，刑法第二條第一項前段、第十一條前段、第二十八條
、第四十一條第一項、第五十九條、第七十四條第二款，罰金罰鍰提高標準條例第二
條，判決如主文。
本案經檢察官林慧到庭執行職務。
中    華    民    國      九十        年      七      月    十六    日
                                  臺灣宜蘭地方法院刑事第二庭
                                          法  官  郭  淑  珍
右正本證明與原本無異。
如不服本判決，應於判決送達後十日內，向本院提出上訴狀。（應附繕本）
                                          書記官  陳  淑  宜
中    華    民    國      九十        年      七      月    十八    日
附錄法條：
廢棄物清理法第二十二條第二項第四款
有左列情形之一者，處一年以上五年以下有期徒刑，得併科一百萬元以下罰金：
四、未依第二十條規定領有廢棄物清除、處理許可證或核備文件，從事廢棄物貯存、
    清除、處理，或未依廢棄物清除、處理許可證或核備文件內容貯存、清除、處理
    廢棄物者。


司法院資訊處製作；財團法人民間司法改革基金會備份。
